【裁判字號】    92,訴,331
【裁判日期】    921224
【裁判案由】    違反稅捐稽徵法等
【裁判全文】
臺灣苗栗地方法院刑事判決                          九十二年度訴字第三三一號
    公  訴  人  臺灣苗栗地方法院檢察署檢察官
    被      告  乙○○  男  六.
    選任辯護人  謝清傑律師
右列被告因違反稅捐稽徵法等案件，經檢察官提起公訴（九十一年度偵字第四七０一
號），本院依簡式審判程序，判決如左：
    主  文
乙○○連續納稅義務人以詐術逃漏稅捐，處有期徒刑肆月，如易科罰金，以參佰元折
算壹日。緩刑貳年。
    事  實
一、乙○○明知其擔任苗栗縣勞工育樂中心暨教師會館（以下簡稱勞工育樂中心）總
    幹事一職，係屬專職人員，僅得依其俸點數領取月俸，並無支領兼職人員車馬費
    之權，竟基於短列薪資額以逃漏稅捐及業務登載不實之概括犯意，於民國八十五
    年三月間，囑該勞工育樂中心之會計出納人員李秀枝，自該月份起將其應支領之
    薪俸，改分以薪津及兼職人員車馬費二項列載，李秀枝（業經檢察官另案為緩起
    訴處分）基於幫助乙○○逃漏稅之概括犯意，及與乙○○共同基於偽造文書之概
    括犯意聯絡，竟依乙○○之囑，在其職務製作之八十五年三月起至八十六年十二
    月止之勞工育樂中心員工薪資印領清冊，均短列乙○○應領之薪資為新臺幣（下
    同）三萬四千三百二十元，而將短列部分列載於職務上製作之兼職人員車馬費印
    領清冊（短列金額及歷次變動情形詳如附表所示），並逐層送請不知情之主計人
    員、副總幹事審核，再由總幹事乙○○蓋印並交由不知情之主任委員蓋印確認；
    並於製發八十五年、八十六年各類所得扣繳暨免扣繳憑單上，就乙○○部分僅依
    列載於員工薪資印領清冊上之數額登載，並未加計列載於兼職人員車馬費部分，
    而於八十五年度之各類所得扣繳暨免扣繳憑單僅列載乙○○所得額五十七萬三千
    二百四十元、短列十七萬六千六百四十元；八十六年則記載發給乙○○所得額五
    十四萬四千六百八十元，短列二十二萬七千五百二十元，並由勞工育樂中心主任
    委員審核確認後發予乙○○。乙○○乃分別持各該不實之年度各類所得扣繳暨免
    扣繳憑單，於八十五年度、八十六年個人綜合所得稅申報期間，據以申報個人綜
    合所得稅，因而分別逃漏個人綜合所得稅額一萬零五百九十八元、一萬三千六百
    五十一元，足生以損害於稅捐稽徵機關課稅之正確性。
二、案經勞工育樂中心現任總幹事甲○○向法務部調查局苗栗縣調查站告發而移送臺
    灣苗栗地方法院檢察署檢察官偵查起訴。
    理  由
一、訊據被告乙○○對於右揭逃漏稅捐及偽造文書之事實均坦承不諱，核與證人即共
    犯李秀枝於調查時及偵查中證述情節大致相符，並有勞工育樂中心八十五年、八
    十六年之員工薪資印領清冊及兼職人員車馬費印領清冊、被告八十四年度、八十
    五年度、八十六年度各類所得扣繳暨免扣繳憑單在卷可按。又被告上開短列薪資
    行為，計分別八十五年度、八十六年度逃漏個人綜合所得稅額一萬零五百九十八
    元、一萬三千六百五十一元乙節，亦有財政部臺灣省中區國稅局竹南稽徵所九十
    二年八月二十八日中區國稅竹南二字第０九二００一七三二七號函在卷可憑。被
    告自白核與事實相符。是本件事證已臻明確，被告犯行洵堪認定。
二、按稅捐稽徵法，業於八十九年五月十七日修正，並於同年月二十日公布施行，修
    正前稅捐稽徵法第四十一條「納稅義務人以詐術或其他不正當方法逃漏稅捐」之
    規定仍列為新法第四十一條，惟其刑度完全相同，僅將罰金部分由原「或科或併
    科一千元以下罰金」改為「或科或併科新台幣六萬元以下罰金」，依刑法第二條
    第一項但書之規定，比較新舊法律之規定，自以舊法即裁判前法律有利於行為人
    ，而應適用行為時之舊法。核被告所為，係犯刑法第二百十六條、第二百十五條
    之行使業務登載不實罪及八十九年五月十七日修正前稅捐稽徵法第四十一條之以
    詐術逃漏稅捐罪。被告與李秀枝就上述製作不實之薪資印領冊及兼職人員車馬費
    印領清冊及不實之各類所得扣繳暨免扣繳憑單之業務登載不實之前階行為，為其
    後之持以行使行為所吸收，應不另論罪。被告與李秀枝間就該行使業務登載不實
    之犯行，具有犯意之聯絡及行為之分擔，均為共同正犯。被告將該不實之薪資印
    領清冊及兼職人員車馬費印領清冊、前後二次將各類所得扣繳暨免扣繳憑單持以
    行使之行為，及先後二次以詐術逃漏稅捐之犯行，均時間緊接、方法相同，顯係
    基於概括犯意反覆為之，均為連續犯，均應依法論以一罪並加重其刑。又被告所
    犯上述連續以詐術逃漏稅捐及連續行使業務登載不實罪間，具有方法、結果之牽
    連關係，為牽連犯，應依刑法第五十五條論以較重之連續以詐術逃漏稅捐罪。爰
    審酌被告並無犯罪紀錄，素行尚好，有臺灣高等法院被告全國前案紀錄表在卷可
    按，犯罪所生之危害尚輕及犯罪後已坦承犯行，並已補繳上述逃漏稅額，亦有綜
    合所得稅自動補報稅額繳款書二紙在卷可按，足徵其犯後態度良好暨公訴人之求
    刑等一切情狀，量處如主文所示之刑。又被告犯罪後，其行為時之刑法第四十一
    條，已於九十年一月十日修正公布為：「犯最重本刑為五年以下有期徒刑以下之
    刑之罪，而受六個月以下有期徒刑或拘役之宣告，因身體、教育、職業、家庭之
    關係或其他正當事由，執行顯有困難者，得以一元以上三元以下折算一日，易科
    罰金。但確因不執行所宣告之刑，難收矯正之效或難以維持法秩序者，不在此限
    。併合處罰之數罪，均有前項情形，其應執行之刑逾六月者，亦同。」，並於同
    年一月十二日生效，比較新舊法律規定，以新法對於被告較為有利，爰依刑法第
    二條第一項前段適用有利於被告之新法，併諭知易科罰金之折算標準。末查被告
    前未曾受有期徒刑以上刑之宣告，有上述前案紀錄表在卷可按，被告坦承犯行，
    尚有悔意，其經此偵審程序教訓，當知所警惕而無再犯之虞，本院綜核各情，認
    對其所宣告之刑，以暫不執行為適當，併予宣告緩刑二年，以啟自新。
據上論斷，應依刑事訴訟法第二百七十三條之一第一項、第二百九十九條第一項前段
，八十九年五月十七日修正前稅捐稽徵法第四十一條，刑法第十一條前段、第二條第
一項前段、但書、第二十八條、第五十六條、第二百十六條、第二百十五條、第五十
五條、刑法第四十一條第一項前段、第七十四條第一款，罰金罰鍰提高標準條例第一
條前段、第二條，判決如主文。
本案經檢察官張文傑到庭執行職務。
中      華      民      國    九十二    年     十二     月    二十四    日
                          臺灣苗栗地方法院刑事第三庭
                              法  官  林  燦  都
右正本證明與原本無異。
如不服本判決，應於送達後十日內向本院提出上訴狀（須附繕本），上訴於臺灣高等
法院臺中分院。
                              書記官  陳  建  分
中      華      民      國    九十二    年     十二     月    二十四    日
附錄論罪科刑法條
      刑法第二百十六條
      行使第二百十條至第二百十五條之文書者，依偽造、變造文書或登載不實事項
      或使登載不實事項之規定處斷。
      刑法第二百十五條
      從事業務之人，明知為不實之事項，而登載於其業務上作成之文書，足以生損
      害於公眾或他人者，處三年以下有期徒刑、拘役或五百元以下罰金。
      八十九年五月十七日修正前稅捐稽徵法第四十一條
      納稅義務人以詐術或其他不正當方法逃漏稅捐者，處五年以下有期徒刑、拘役
      或科或併科一千元以下罰金。
          附表
          期間                    正確薪資額                  短列數額
      一、八十五年三月至六月      五萬一千一百二十元     一萬六千八百元
      二、八十五年七月至          五萬二千五百六十元     一萬八千二百四十元
                八十六年六月
      三、八十六年七月同年十二月  五萬四千元            一萬九千六百八十元


司法院資訊處製作；財團法人民間司法改革基金會備份。
